【裁判字號】    96,交抗,146
【裁判日期】    970114
【裁判案由】    聲明異議
【裁判全文】
臺灣高等法院臺南分院交通事件裁定     96年度交抗字第146號
抗  告  人  甲○○
上列抗告人因違反道路交通管理處罰條例案件，不服臺灣嘉義地
方法院中華民國96年8月31日裁定（96年度交聲字第146號），提
起抗告，本院裁定如下：
    主  文
抗告駁回。
    理  由
一、本件抗告意旨略以：抗告人受舉發處即國道一號南下50.8公
    里至51.5公里間路段處，其地面標示為「出口專用」，抗告
    人曾電詢「出口專用」之意涵，經高工局口頭解釋並非主要
    線道而僅係提供出口使用；原裁定認為出口專用既屬車道主
    線而可直線通行，亦供減速使用而得出匝道，實與常理不合
    ，為此請求調查高速公路公路局交通安全課就「出口專用」
    之解釋，並廢棄原裁定等語。
二、原處分意旨略以：受處分人（即抗告人）甲○○於民國96年
    4月7日6時45分許，駕駛車牌號碼FV-321號營業一般大客車
    ，行經國道一號高速公路南下50.8里處時，因於同向四線車
    道，行駛中內側車道，經內政部警政署國道公路警察局第一
    警察隊（下稱國道警察局第一隊）警員認為受處分人違反道
    路交通管理處罰條例第33條第1項第3款規定而掣單舉發，受
    處分人向交通部公路總局嘉義區監理所嘉義監理站陳述意見
    ，經嘉義區監理所嘉義監理站函請舉發單位即國道警察局第
    一隊調查結果，仍認受處分人有上開違規行為，原處分機關
    乃交通部公路總局嘉義區監理所嘉義監理站依道路交通管理
    處罰條例第33條第1項第3款、第63條第1項之規定，於96年6
    月12日裁處罰鍰新臺幣（下同）4千元，並依同條例第63條
    第1項規定記違規點數1點。
三、聲明異議意旨略以：異議人（即抗告人）以該路段最外側車
    道係桃園機場匝道專用出口，供車輛駛離主線車道進入匝道
    專用之減速車道，並非大型車應行駛之外側車道，因此異議
    人依常理判斷，南下車輛應即駛離專用車道，改由其他同向
    三車道之外側車道行駛，其既以緊鄰外側車道之車道超越同
    向前車，即無違規情事云云。
四、按汽車行駛高速公路及快速公路，其車道之使用，大型車應
    行駛於外側車道，並得暫時利用緊臨外側車道之車道超越前
    車；汽車行駛於高速公路、快速公路或設站管制之道路，不
    遵使用限制、禁止、行車管制及管理事項之管制規則而有未
    依規定行駛車道者，處汽車駕駛人新臺幣3千元以上6千元以
    下罰鍰，高速公路及快速公路管制規則第8條第1項第2款及
    道路交通管理處罰條例第33條第1項分別定有明文。次按汽
    車駕駛人有道路交通管理處罰條例第33條或第60條第2項情
    形之一者，除依原條款處罰鍰外，各記違規點數1點，此觀
    道路交通管理處罰條例第63條第1項第1款規定甚明。
五、查抗告人於96年4月7日6時45分許，駕駛車牌號碼FV-321號
    營業一般大客車，行經國道一號高速公路50.8公里南下車道
    時，因前方車速過慢，乃行駛中內側車道超車等情，業據抗
    告人向原處分機關陳述意見時具狀及於本院調查時自承在卷
    。抗告人固以該路段最外側車道係桃園機場匝道專用出口，
    供車輛駛離主線車道進入匝道專用之減速車道，並非大型車
    應行駛之外側車道，因此異議人依常理判斷，南下車輛應即
    駛離專用車道，改由其他同向三車道之外側車道行駛，其既
    以緊鄰外側車道之車道超越同向前車，即無違規情事云云。
    惟按所謂「主線車道︰指車道中可供汽車直駛之車道。」；
    「外側車道︰指主線車道中之最右側車道。」；「減速車道
    ︰指設於主線車道與匝道之間，專供汽車駛離主線車道進入
    匝道前減速之車道。」；「匝道︰指交流道中為加減速車道
    及主線車道與其他道路間之連接部分。」，高速公路及快速
    公路管制規則第2條第1項第3款、第4款、第10款、第13款分
    別有明文規定。而國道一號高速公路南下50.8公里至51.5公
    里間路段，有四線車道可供汽車行駛，外側車道地面標示有
    「出口專用」，於標示「出口專用」處為起點，分出匝道，
    該匝道並於高速公路51.5公里處與路肩合併，並於路旁立有
    「路肩通行終點」之標示，有內政部警政署國道公路警察局
    第一警察隊96年8月20日公警一交字第0960105318號函所附
    照片4張及交通部臺灣區○道○○○路局北區工程處96年9月
    7日北工中字第0966004708號函及所附國道1號南向50.8公里
    至51.3公里道路型態簡圖在卷可稽，足見國道一號高速公路
    南下50.8公里處路段最外側車道，確實為供汽車駛離主線車
    道進入匝道前之減速車道，原行駛該車道仍可繼續前駛，亦
    即原四線車道並未縮減，此由該路段外側車道另分出匝道，
    匝道最後併入路肩之道路設計自明。從而，上開路段確為四
    線車道無誤，抗告人駕駛營業一般大客車於上開時、地超車
    時未利用緊臨外側車道之車道（中外車道）超越前車，其駕
    駛營業一般大客車行經高速公路違規行駛中內側車道之違規
    事實，可堪認定。
六、從而，本件抗告人上開違規行為，事證明確，抗告人所辯並
    非可採。原審以抗告人即異議人甲○○所為係違反高速公路
    及快速公路管制規則第8條第1項第2款之規定，應依道路交
    通管理處罰條例第33條第1項之規定加以處罰，並應依同條
    例第63條第1項第1款，記違規點數1點。因而認原處分機關
    以異議人違規事實明確，依上開規定，裁處受處分人罰鍰新
    臺幣4千元，並記違規點數1點，依法核無不合，而駁回異議
    人之異議。本院認其認事用法均無不合，抗告人以原裁定認
    為出口專用既屬車道主線而可直線通行，亦供減速使用而得
    出匝道，與常理不合，為此請求廢棄原裁定云云，為無理由
    ，應予駁回。
七、抗告人請求調查高速公路公路局交通安全課就「出口專用」
    之解釋，因事證已明確，核無必要，附此敘明。
八、據上論結，應依道路交通案件處理辦法第26條、刑事訴訟法
    第412條，裁定如主文。
中    華    民    國    97    年    1     月    14    日
                  刑事第六庭    審判長法  官  蔡崇義
                                      法  官  董武全
                                      法  官  曾文欣
以上正本證明與原本無異。
不得再抗告。
                                      書記官  李育儒
中    華    民    國    97    年    1     月    17    日


司法院資訊處製作；財團法人民間司法改革基金會備份。
